【裁判字號】    99,非抗,118
【裁判日期】    990316
【裁判案由】    本票裁定
【裁判全文】
臺灣高等法院臺中分院民事裁定  99年度非抗字第118號
再 抗告 人  甲○○
非訟代理人  黃文崇律師
上列再抗告人因與相對人中國國際文化事業股份有限公司間本票
裁定事件，對於民國九十九年一月十二日臺灣臺中地方法院所為
裁定（九十九年度抗字第一號），提起再抗告，本院裁定如下：
    主  文
再抗告駁回。
再抗告程序費用由再抗告人負擔。
    理  由
一、本件相對人執原法院卷附本票聲請裁定准予強制執行，原法
    院於民國九十八年十月二十二日，以九十八年度司票字第八
    六五七號裁定准許，再抗告人對之聲明不服，經原法院於九
    十九年一月十二日，以九十九年度抗字第一號裁定駁回其抗
    告，再抗告人對之再為抗告，其再抗告意旨略以：票據法第
    一百二十三條，並未許法院無須審查執票人之票據債權存否
    即一律准予強制執行，本票執票人依票據法第一百二十三條
    規定，聲請法院裁定許可對發票人強制執行，對於本票發票
    人之權益影響甚鉅，法院對此類案件應有實質審查之職權，
    否則，執票人遽然對發票人強制執行，對發票人受憲法第十
    五條保障之財產權侵害過鉅，票據法第一百二十三條顯然抵
    觸憲法第十五條、第二十三條規定而無效，原裁定顯有違背
    法令之情形，為此提起再抗告等語。
二、按非訟事件，對於抗告法院之裁定再為抗告，僅得以其適用
    法規顯有錯誤為理由。非訟事件法第四十五條第三項定有明
    文。所謂適用法規顯有錯誤，係指確定裁判違背法規或現存
    判例解釋者，或抗告法院所為之裁定，就其取捨證據自行確
    定之事實，適用法規所持法律上判斷顯有錯誤而言。經查：
    (一)本票執票人依票據法第一百二十三條規定，聲請法院裁定
      許可對發票人強制執行，係屬非訟事件，此項聲請之裁定
      及抗告法院之裁定，僅依非訟事件程序，以審查強制執行
      許可與否，並無確定實體上法律關係存否之效力，如發票
      人就票據債務之存否有爭執時，應由發票人提起確認之訴
      ，以資解決。又票據法第一百二十三條規定，旨在加強本
      票之索償性，即使本票執票人得利用便捷之非訟程序，達
      到求償之目的，以助長本票之流通。
    (二)本件相對人所執原法院卷附本票，符合票據法第一百二十
      條規定之本票應記載事項，並屆到期日，相對人之追索權
      亦未喪失，其符合本票之形式要件，為有效之本票，原法
      院司法事務官因而裁定准予強制執行，經核於法並無違誤
      。
    (三)再抗告人雖謂本件本票債權並不存在云云，係屬實體法上
      之爭執，非訟法院並不能加以審酌，應由再抗告人另行提
      起訴訟，以資救濟。至票據法第一百二十三條並無剝奪再
      抗告人另提訴訟救濟之權利，且非訟事件亦無確定實體上
      法律關係存否之效力，是票據法第一百二十三條並未侵害
      再抗告人之財產權，與憲法第十五條、第二十三條規定，
      尚無抵觸。再抗告意旨仍執陳詞，指摘原裁定不當，求予
      廢棄，為無理由，應予駁回。
三、據上論結，本件再抗告為無理由。依非訟事件法第四十六條
    ，民事訴訟法第四百九十五條之一第一項、第四百四十九條
    第一項、第九十五條、第七十八條，裁定如主文。
中    華    民    國    99    年    3     月    16    日
                民事第四庭    審判長法  官  陳蘇宗
                                    法  官  張浴美
                                    法  官  李寶堂
     本件正本證明與原本無異
                                    書記官  林振甫
中    華    民    國    99    年    3     月    17    日
                                                      Ｖ

司法院資訊處製作；財團法人民間司法改革基金會備份。
